臺灣士林地方法院刑事判決
                                      109年度訴字第212號
公  訴  人  臺灣士林地方檢察署檢察官
被      告  汪國庸






上列被告因偽造文書等案件，經檢察官提起公訴（109年度偵字
第638號、第639號、第694號、第978號、第979號、第1181號、
第1409號、第2215號、第2216號、第3374號、第5284號），被告
於準備程序中為有罪之陳述，經本院合議庭裁定以簡式審判程序
審理，判決如下：
    主  文
汪國庸犯如附表一、二所示之罪，各處如附表一、二「宣告罪刑
」欄所示之刑及「沒收」欄所示之沒收。有期徒刑部分，應執行
有期徒刑貳年，如易科罰金，以新臺幣壹仟元折算壹日。
    事  實
一、汪國庸先後於下列時間、地點，分別為下列行為：
（一）汪國庸分別基於意圖為自己不法所有之個別犯意，先後於
      如附表1所示時間，分別前往如附表1所示地點，均徒手竊
      取如附表1所示被害人之財物（各次行竊時間、地點、被
      害人、所得財物及價值、失竊財物發還情形均詳如附表1
      所示），得手後均旋即逃逸。嗣均因如附表1所示被害人
      察覺遭竊而報警處理，為警調閱監視器錄影畫面，始悉上
      情。
（二）汪國庸復另基於意圖得財產上不法利益、行使偽造準私文
      書之犯意，接續於如附表2編號1所示時間，均在如附表2
      編號1所示地點之實體店面，未經真正名義人王子寧之同
      意或授權，使用如附表2編號1所示發卡銀行核發之信用卡
      ，訛稱其為有權使用該信用卡之人，在刷卡機上所顯示載
      有卡號、交易時間、商店代碼、消費金額等資料之電子簽
      帳單簽名欄位上偽簽詳如附表2編號1①偽造署名及數量欄
      所示之署名，藉以完成表彰真正名義人確認消費及金額，
      且向發卡銀行請求撥付簽帳消費款項證明意旨之準私文書
      性質之電磁紀錄，並持以交付如附表2編號1①所示特約商
      店成年結帳人員而行使之，致使不知情之如附表2編號1所
      示實體店面特約商店成年結帳人員陷於錯誤，誤認汪國庸
      係有權使用該信用卡之人簽帳消費，進而提供如附表2編
      號1①所示消費金額之線上遊戲點數，汪國庸因而詐得如附
      表2編號1①所示消費金額之財產上利益，惟如附表2編號1②
      ③所示部分，則均因刷卡失敗而未得逞，足生損害於真正
      持卡人、特約商店及發卡銀行對於信用卡消費管理之正確
      性（各次盜刷時間、特約商店名稱及地址、盜刷信用卡、
      盜刷所得利益及價值、偽造署名及數量均詳如附表2編號1
      所示）。
（三）汪國庸復另基於意圖得財產上不法利益、行使偽造準私文
      書之個別犯意，於如附表2編號2所示時間，在不詳處所，
      利用網際網路設備連結至如附表2編號2所示網路特約商店
      架設之網頁，未經真正名義人王子寧之同意或授權，在該
      特約商店網站之信用卡付款系統，輸入如附表2編號2所示
      信用卡之卡號、有效年月及信用卡背面檢核碼等資訊，訛
      稱其為有權使用該信用卡之人，並藉以完成表彰真正名義
      人同意透過網際網路使用信用卡簽帳消費證明意旨之準私
      文書性質之電磁紀錄，復將之傳輸予如附表2編號2所示特
      約商店而行使之，致使如附表2編號2所示特約商店網頁管
      理人員陷於錯誤，誤認汪國庸係有權使用該信用卡之人簽
      帳消費，進而提供如附表2編號2所示消費金額之線上遊戲
      點數，汪國庸因而詐得如附表2編號2所示消費金額之財產
      上利益，足生損害於真正持卡人、特約商店及發卡銀行對
      於信用卡消費管理之正確性。
（四）汪國庸復另基於意圖得財產上不法利益之犯意，於如附表
      2編號3所示時間，在如附表2編號3所示地點之實體店面，
      未經真正名義人王子寧之同意或授權，使用如附表2編號3
      所示發卡銀行核發之信用卡，訛稱其為有權使用該信用卡
      之人，致使不知情之如附表2編號3所示實體店面特約商店
      成年結帳人員陷於錯誤，誤認汪國庸係有權使用該信用卡
      之人簽帳消費，然因刷卡失敗而未得逞。
二、案經陳韋堯、施嘉琳、林郁屏、凃勇慶、林琇雯、黃詠晉、
    李伯津、王子寧告訴暨臺北市政府警察局大同分局、北投分
    局、士林分局移送臺灣士林地方檢察署檢察官偵查起訴。
    理  由
一、被告汪國庸所犯係死刑、無期徒刑或最輕本刑為3年以上有
    期徒刑以外之罪，亦非高等法院管轄之第一審案件，其於準
    備程序進行中，先就被訴事實為有罪之陳述，經本院告知簡
    式審判程序之旨，並聽取檢察官及被告之意見後，經合議庭
    裁定由受命法官獨任進行簡式審判程序，是依刑事訴訟法第
    273條之2規定，本件之證據調查，不受同法第159條第1項、
    第161條之2、第161條之3、第163條之1及第164條至第170 
    條規定之限制，合先敘明。
二、上揭犯罪事實，業據被告先後於警詢、偵查及本院審理中坦
    白承認，核與證人即告訴人陳韋堯、施嘉琳、林郁屏、凃勇
    慶、林琇雯、黃詠晉、李伯津、被害人賴虹菱、吳輝騰、陳
    宣蓉分別於警詢中指訴其等所有財物遭竊之被害情節、證人
    即告訴人王子寧分別於警詢及檢察事務官詢問時指訴財物遭
    竊與遭盜刷之被害情節大致相符，並有如附表1、2證據及卷
    存頁碼欄所示書證附卷可稽（全案卷宗之本院編號卷宗簡稱
    均詳如附件所載，證據卷存頁碼詳如附表1、2證據及卷存頁
    碼欄所示），足徵被告上開任意性自白與事實相符，堪以採
    信。綜上所述，本件事證明確，被告犯行洵堪認定，應依法
    論科。
三、論罪科刑部分：　
（一）按刑法之偽造署押罪，係指行為人單純冒用本人名義在文
      件上簽名或劃押（包括以他人之名義按捺指印之情形），
      非僅供識別人稱之用者而言。準此，倘若行為人簽署其姓
      名或畫押，藉以表彰行為人承認所簽署文書之效力，單純
      作為人格同一性之證明，即係刑法所稱之「署押」；次按
      錄音、錄影或電磁紀錄，藉機器或電腦之處理所顯示之聲
      音、影像或符號，足以為表示其用意之證明者，以文書論
      ，刑法第220條第2項定有明文。而所謂電磁紀錄，係指以
      電子、磁性或其他無法以人之知覺直接認識之方式所製成
      之紀錄，而供電腦處理之用者而言。準此，未得持卡人授
      權或同意，擅自以他人信用卡刷卡消費，分別在刷卡機所
      顯示電子簽帳單簽名欄位上偽造署名，或以網際網路設備
      連結至特約商店網站之信用卡付款系統，將其購買物品或
      取得服務利益之意思，以聲音、影像、文字或代替文字之
      符號、圖畫，輸入電腦網路，藉由電信業者所提供之網路
      訊息傳送服務功能，經電信業者之電腦網路系統，加以傳
      發輸送，再由他人之電腦終端設備予以接收、儲存，並可
      賴該電腦終端設備之螢幕顯示此等足以為表示其用意之證
      明，依刑法第220條第2項之規定，自應以文書論。經查，
      被告先後使用告訴人王子寧所有之信用卡，或在取得授權
      碼之電子簽帳單簽名欄內偽簽他人姓名後持以交付實體特
      約商店結帳人員，或利用網際網路設備連接特約商店架設
      之付款網頁，輸入告訴人王子寧所有之信用卡資訊刷卡付
      款，均用以表彰真正持卡人同意或授權以該信用卡付費方
      式進行各該交易之意，使各該特約商店得據以請求發卡銀
      行撥付各該消費款項，顯然對於各該準私文書之內容有所
      主張，自均有行使各該準私文書之意思與行為。
（二）按刑法第339條第1項詐欺取財罪之成立，以行為人有為自
      己或第三人不法所有意圖之主觀犯意存在，並表現於外，
      以詐術使相對人陷於錯誤而交付本人或第三人之物為要件
      ，而同條第2項詐欺得利罪之成立，則以行為人施用詐術
      而圖得財產上不法之利益為成立要件。前者之結果為使人
      為物之交付，後者則係行為人自己或第三人得財產上不法
      之利益，是行為人之不法意圖，已包含在結果內，故無須
      如前者另須行為人具有不法所有之意圖，此觀該條第2項
      條文謂「以前項方法（指詐術）得財產上不法之利益」，
      而非謂「以前項意圖及方法，得財產上不法之利益」，即
      可自明。又前者之行為客體係指現實之財物，後者則指取
      得債權、免除債務、延期履行債務或提供勞務等財物以外
      之財產上不法利益。經查，被告上開盜刷信用卡所詐得之
      遊戲點數，雖非現實可見之實體財物，然其可供人憑以遊
      玩網路遊戲使用，於現實世界中具有一定財產價值，是被
      告就此部分所詐得者應係財物以外之財產上不法利益。
（三）核被告所為，就如事實欄一（一）所示部分，均係犯刑法
      第320條第1項之竊盜罪；就如事實欄一（二）、（三）所
      示部分，均係犯刑法第216條、第220條第2項、第210條之
      行使偽造準私文書罪、同法第339條第2項之詐欺得利罪；
      就如事實欄一（四）所示部分，係犯刑法第339條第3項、
      第2項之詐欺得利未遂罪。至公訴意旨原認被告就如事實
      欄一（二）所示電子簽帳單上偽造署押，並進而行使之行
      為，係犯行使偽造私文書罪嫌，固有未洽，已如上述，然
      其基本社會事實與本院認定之犯罪事實同一，復經檢察官
      於本院審理中當庭更正，並經本院對被告踐行告知罪名之
      程序（見本院卷2第79至80頁），本院自仍得審理，毋庸
      變更起訴法條。
（四）又被告於如事實欄一（二）所示電子簽帳單上偽造署押之
      行為，為偽造準私文書之階段行為，而其就如事實欄一（
      二）、（三）所示偽造準私文書之低度行為，復均為行使
      之高度行為所吸收，均不另論罪；另其如事實欄一（二）
      所示部分，先後於密切接近之時間及在相同特約商店內持
      同一發卡銀行所核發之信用卡簽帳消費，侵害同一被害人
      之法益，各行為之獨立性極為薄弱，且均係出於同一犯罪
      決意下所為，依一般社會健全觀念，在時間差距上，難以
      強行分離，應視為數個舉動之接續施行，包括於一行為予
      以評價，為接續犯，應從重論以如事實欄一（二）所示刷
      卡成功部分之罪名，公訴意旨認如事實欄一（二）所示部
      分應分論併罰，容有未洽。
（五）再被告為詐取特約商店所販售之遊戲點數，先後使用告訴
      人王子寧所有之信用卡，或在電子簽帳單上偽造署押，或
      偽造用以表示持卡人本人確於該時間、地點簽帳消費之電
      磁紀錄，復將各該偽造之準私文書持交特約商店成年結帳
      人員、網頁管理人員而行使之，並著手於詐欺得利之行為
      ，其行使偽造準私文書與詐欺得利二罪間，行為殊屬局部
      同一，而有包含之關係，自應認屬同一行為。準此，被告
      就如事實欄一（二）、（三）所示部分，均以一行為觸犯
      上開各罪名，為想像競合犯，均應依刑法第55條之規定，
      從一重之行使偽造準私文書罪處斷。
（六）又被告所犯上開各罪間，因犯罪時間、地點不同，犯意各
      別，行為互殊，應予分論併罰。
（七）被告就如事實欄一（四）所示部分，雖已著手於詐取財產
      上利益行為之實行，惟因未完成交易，未達詐欺得利既遂
      之結果，已如上述，應論以未遂犯，考量被告就此部分之
      行為尚未造成詐得財產上利益之實害結果，可罰性較低，
      爰依刑法第25條第2項之規定，按既遂犯之刑減輕其刑。
（八）爰審酌被告正值壯年，不思以正當管道獲取所需財物，僅
      因缺錢花用，先後以如附表1所示方式竊取他人財物，破
      壞社會秩序及民眾財產安全，並就如附表2所示部分，冒
      用真正持卡人名義盜刷信用卡，謀取不法利益，影響真正
      名義人權益、特約商店及發卡銀行對於信用卡消費管理之
      正確性，除部分財物業已發還如附表1編號2、8、11所示
      被害人外，迄今僅與如附表1編號5至7、9至10所示被害人
      達成和解，且尚未實際賠償各該被害人所受損害，惟念及
      被告於犯後尚能坦承犯行，態度非惡，兼衡酌被告之品性
      素行、犯罪動機、目的、手段尚屬平和、行為次數、生活
      狀況（未婚，從事油漆粉刷工作，月收入約新臺幣【下同
      】30,000至40,000元，家中尚有年邁母親待其照料）、教
      育程度為國小畢業、犯罪所得利益及所生損害等一切情狀
      ，分別量處如主文所示之刑（罪名及宣告刑均詳如附表1
      、2所示），並審酌被告之職業、經濟能力、維持刑罰執
      行之有效性與公平性等情狀，均諭知易科罰金之折算標準
      ，且就如事實欄一（一）、（二）、（三）所示部分，審
      酌被告各次犯罪手法雷同，如以實質累加之方式定應執行
      刑，其處罰之刑度顯將超過其行為之不法內涵，應綜合考
      量所犯數罪犯罪類型、侵害法益、各別刑罰規範之目的、
      輕重罪間體系之平衡、整體犯罪非難評價、各罪彼此間之
      關聯性（例如：數罪犯罪時間、空間、各行為所侵害法益
      之專屬性或同一性）、各次犯行與被告前案紀錄之高度關
      聯性、罪數所反映被告之人格特性與犯罪傾向、數罪對法
      益侵害之加重效應及刑罰之內部界限、對被告施以矯正之
      必要性，定其應執行之刑，以符合罪刑相當及比例原則，
      實現刑罰權之公平正義。至被告所犯如事實欄一（一）、
      （二）、（三）所示各罪均符合得易科罰金之規定，所定
      應執行刑雖已逾6個月，惟依刑法第41條第8項之規定，仍
      均諭知易科罰金之折算標準；另被告所犯拘役、有期徒刑
      部分，當然併執行之，毋庸援用刑法第51條第9款，自不
      必於判決主文內標示，附此敘明（司法院院字第2769號解
      釋參照）。
四、沒收部分：
（一）按偽造之印章、印文或署押，不問屬於犯人與否，沒收之
      ，刑法第219條定有明文。又被告偽造之書類，既已交付
      於被害人收受，則該物非屬被告所有，除偽造書類上偽造
      之印文、署押，應依刑法第219條予以沒收外，依同法第3
      8條第2項之規定，即不得再對各該書類諭知沒收（最高法
      院43年台上字第747號判決先例要旨可資參照）。經查，
      被告在如附表2編號1①所示準私文書上所偽造「王子寧」
      署名1枚，雖未經扣案，然無積極證據證明業已滅失，不
      問屬於犯人與否，應依刑法第219條之規定宣告沒收。至
      如附表2編號1、2所示偽造電子簽帳單等電磁紀錄（不含
      偽造之署名部分），雖係因犯罪所生之物或供犯罪所用之
      物，然因被告前已交付與他人而行使之，非屬被告所有之
      物，毋庸併予宣告沒收。
（二）按關於犯罪利得沒收之規定，除有刑法第38條之1第5項所
      定業已實際合法發還被害人而不予宣告沒收或追徵者、刑
      法第38條之2第2項之過苛調節條款所定之情形而得不宣告
      或酌減者外（即宣告沒收或追徵有過苛之虞、欠缺刑法上
      之重要性、犯罪所得價值低微，或為維持受宣告人生活條
      件之必要者而得不宣告或酌減），應適用刑法第38條之1
      規定，宣告沒收犯罪行為人或非善意第三人所取得之犯罪
      所得及其變得之物或財產上利益及其孳息，並適用刑法第
      38條之1第3項規定，於全部或一部不能沒收或不宜執行沒
      收時，追徵其價額。經查，被告先後犯如事實欄一（一）
      （二）（三）所示犯行取得之財物，其中如附表1編號1、
      4、7、8、10‧底線所示財物，分別為各該被害人之個人專
      屬身分證明或信用簽帳憑證，所有人向各該發卡銀行、戶
      政機關、衛福部健康保險署或監理單位聲請掛失停用後，
      原卡片及證件即隨之失其效用，是認如對此部分財物宣告
      沒收或追徵其價額，欠缺刑法上之重要性，是依刑法第38
      條之2第2項之規定，本件就此部分不生宣告犯罪所得沒收
      或追徵價額之問題；而如附表1編號2、8、11‧灰色網底所
      示財物，均已歸還各該被害人，此有各該被害人所立具之
      贓物認領保管單等件存卷可考（證據卷存頁碼詳如附表1
      編號2、8、11‧證據及卷存頁碼欄所示），足認各該被害
      人就此部分所受損害均已獲填補而回復合法之財產秩序，
      已生犯罪所得實際合法發還被害人之效，是依刑法第38條
      之1第5項之規定，本件就此部分不生宣告犯罪所得沒收或
      追徵價額之問題，其餘財物既未實際合法發還各該被害人
      ，復查無刑法第38條之2第2項過苛調節條款所定得不宣告
      或酌減之情形，爰均依刑法第38條之1第1項前段之規定，
      於被告所犯各罪主文項下宣告沒收該犯罪所得，復因該等
      犯罪所得未經扣案，並均諭知於全部或一部不能沒收或不
      宜執行沒收時，應依刑法第38條之1第3項規定，追徵其價
      額。
據上論斷，應依刑事訴訟法第273條之1第1項、第299條第1項前
段，刑法第25條第2項、第216條、第210條、第220條第2項、第3
20條第1項、第339條第2項、第3項、第55條、第51條第5款、第4
1條第1項前段、第8項、第219條、第38條之1第1項前段、第3項
、第5項、第38條之2第2項，刑法施行法第1條之1第1項，判決如
主文。
本案經檢察官吳昭瑩提起公訴，檢察官馬凱蕙到庭執行職務。
中　　華　　民　　國　　110 　年　　12　　月　　27　　日
                  刑事第四庭  法  官  彭凱璐
以上正本證明與原本無異。
如不服本判決應於收受送達後20日內向本院提出上訴書狀，並應
敘述具體理由；其未敘述上訴理由者，應於上訴期間屆滿後20日
內向本院補提理由書（均須按他造當事人之人數附繕本）。因疫
情而遲誤不變期間，得向法院聲請回復原狀。
                              書記官  羅淳柔
中　　華　　民　　國　　110 　年　　12　　月　　27　　日
附錄論罪科刑法條：
中華民國刑法第320條
意圖為自己或第三人不法之所有，而竊取他人之動產者，為竊盜
罪，處5年以下有期徒刑、拘役或50萬元以下罰金。
意圖為自己或第三人不法之利益，而竊佔他人之不動產者，依前
項之規定處斷。
前二項之未遂犯罰之。
中華民國刑法第216條
行使第210條至第215條之文書者，依偽造、變造文書或登載不實
事項或使登載不實事項之規定處斷。
中華民國刑法第210條
偽造、變造私文書，足以生損害於公眾或他人者，處5年以下有
期徒刑。
中華民國刑法第220條
在紙上或物品上之文字、符號、圖畫、照像，依習慣或特約，足
以為表示其用意之證明者，關於本章及本章以外各罪，以文書論
。
錄音、錄影或電磁紀錄，藉機器或電腦之處理所顯示之聲音、影
像或符號，足以為表示其用意之證明者，亦同。
中華民國刑法第339條
意圖為自己或第三人不法之所有，以詐術使人將本人或第三人之
物交付者，處5年以下有期徒刑、拘役或科或併科50萬元以下罰
金。
以前項方法得財產上不法之利益或使第三人得之者，亦同。
前二項之未遂犯罰之。